【裁判字號】    88,訴,336
【裁判日期】    890208
【裁判案由】    違反槍砲彈藥刀械管制條例
【裁判全文】
臺灣花蓮地方法院刑事判決                          八十八年度訴字第三三六號
    公  訴  人  臺灣花蓮地方法院檢察署檢察官
    被      告  乙○○
    選任辯護人  王政琬
右列被告因違反槍砲彈藥刀械管制條例案件，經檢察官提起公訴（八十八年度偵字第
三四０七號），本院判決如左：
    主  文
乙○○未經許可販賣可發射金屬具有殺傷力之土造長槍，免刑。扣案之黑色火藥壹包
、三角銼刀壹把、鋼珠壹包、底火壹盒、砂輪機磨片拾片、鋼鋸片壹片、鑽頭貳支、
槍機壹只、槍管半成品壹支、木製槍身半成品貳支均沒收。
    事  實
一、乙○○係泰雅族原住民，基於概括之犯意，未經許可，先於八十七年八月間，在
    花蓮縣秀林鄉富世村富世二四四之一號住處，非法製造可發射金屬具有殺傷力之
    土造長槍一枝，供其於山區果園驅趕野生動物之用，嗣於八十八年四月間，在上
    址將該槍枝以新臺幣（下同）五千元之價格販賣予亦為泰雅族原住民之甲○○，
    甲○○持以申請取得獵槍執照後，供其於山區竹園驅趕山豬等野生動物之用。乙
    ○○於完成上開槍枝後，即亟思再製造獵槍，乃於八十八年九月二日起，承接前
    揭製槍之犯意，未經許可，以先前製槍所用之工具及所留存之材料，著手製造獵
    槍，先製成槍身半成品，並購買鐵管供做槍管之用，惟未及製成獵槍即於同年九
    月七日十三時五十分許，在上址為警查獲而未遂，並扣得其所有供製造獵槍所用
    之黑色火藥一包、三角銼刀一把、鋼珠一包、底火一盒、砂輪機磨片十片、鋼鋸
    片一片、鑽頭二支、槍機一只、槍管半成品一支、木製槍身半成品二支。
二、案經內政部警政署花蓮港務警察所報請臺灣花蓮地方法院檢察署檢察官偵查起訴
    。
    理  由
一、訊據被告乙○○對於上揭時地先後製造獵槍，並將已完成之一枝交予甲○○而取
    得五千元等情坦承不諱，惟矢口否認係出售該槍予甲○○，辯稱：甲○○係伊鄰
    居，八十八年農曆過年時，金某至伊家看見該槍，請伊讓與，同年四月底，金某
    稱該槍未申請執照屬於違法，伊乃將槍交予金某，之前伊曾向金某借款二千元，
    金某取得槍枝執照後又交付伊三千元，伊並非賣槍云云。經查被告販賣槍枝予甲
    ○○一情，業據其於警訊及偵查中供述綦詳，質之證人甲○○陳稱：伊獲准持有
    槍枝後，於一個月內分三次拿錢給被告，因伊見被告沒有太太，又要撫養四名小
    孩，處境可憐，第一次給一千五百元，第二次給二千元，第三次給一千五百元，
    做為被告小孩註冊及生活費之用等語。按被告製造獵槍必有所花費，而其自承尚
    須撫養小孩，生活困苦，且其與甲○○僅係鄰居關係，則其於此拮据狀況下，殊
    無將槍枝免費讓與金某而不索求代價之可能，是甲○○所交付之五千元堪認即係
    取得槍枝之代價無訛，被告所辯無非事後卸責之詞，委無可採。再上開土造槍枝
    經送內政部警政署刑事警察局鑑定，認係金屬槍管加裝木質槍身而成之土造長槍
    ，以打擊底火（藥）引爆裝填於槍管內之火藥為發射動力，機械性能良好，認具
    有殺傷力，有該局八十八年十一月二十二日刑鑑字第一二一三六三號鑑驗通知書
    附卷可稽，此外復有履勘筆錄及如事實欄所載之物扣案可佐，事證明確，被告犯
    行洵堪認定。
二、核被告所為，係犯槍砲彈藥刀械管制條例第十一條第一項未經許可製造可發射金
    屬具有殺傷力之土造長槍罪、第五項、第一項之未經許可製造可發射金屬具有殺
    傷力之土造長槍未遂罪及同條第一項未經許可販賣可發射金屬具有殺傷力之土造
  長槍罪。被告製造長槍後復持有之，其持有之低度行為為製造之高度行為吸收，
    不另論罪。被告先後二次製造長槍犯行（一既遂，一未遂），時間緊接，所犯構
    成要件相同，顯係基於概括犯意反覆為之，應依連續犯規定，論以未經許可製造
    可發射金屬具有殺傷力之土造長槍罪。所犯上開二罪間，有方法結果之牽連關係
    ，應從犯罪情節較重之未經許可販賣可發射金屬具有殺傷力之土造長槍罪處斷。
    公訴人認被告係犯該條例第八條第一項之罪，然被告所製造之長槍，並非正式兵
    工廠出廠之制式槍枝，而係土造之長槍，有上開鑑驗通知書在卷可參，是公訴人
    所認即有未洽，起訴法條應予變更。查被告與甲○○二人均係山地原住民，有戶
    籍謄本在卷可稽，而被告製造長槍及甲○○購買該槍枝均係供山區農園驅趕野生
    動物之用，業據其二人供明，其二人顯係以槍枝作為生活之工具，爰審酌被告之
    智識程度、犯罪之動機、手段、目的及其並無持該槍枝犯案及犯罪後態度等一切
    情狀，依槍砲彈藥刀械管制條例第二十條之規定，為其免刑之宣告。扣案之黑色
    火藥一包經送鑑定，取少量試燃，產生火藥燃燒現象之強烈火花，認具破壞性與
    殺傷力，依內政部八十六年十一月二十四日台（８６）內警字第八六七０六八三
    號公告，為爆裂物之主要組成零件，有內政部警政署刑事警察局爆炸（裂）物鑑
    驗通知書一紙在卷可稽，是該火藥屬違禁物，應依刑法第三十八條第一項第一款
    沒收之。另扣案之三角銼刀一把、鋼珠一包、底火一盒、砂輪機磨片十片、鋼鋸
    片一片、鑽頭二支、槍機一只、槍管半成品一支、木製槍身半成品二支等物，係
    被告所有供製造長槍所用之物，業據其供明在卷，並經證人張賢明證述屬實，應
    依刑法第三十八條第一項第二款沒收之。至甲○○向被告所購得之長槍，業經獲
    准持有而取得獵槍執照，有內政部核發之獵槍執照影本在卷可參，則該槍已非違
    禁物，自不得沒收，附此敘明。
據上論斷，應依刑事訴訟法第二百九十九條第一項後段、第三百條，槍砲彈藥刀械管
制條例第十一條第一項、第二十條，刑法第十一條前段、第五十五條、第五十六條、
第三十八條第一項第一、二款，判決如主文。
本案經檢察官林英正到庭執行職務。
中      華      民      國    八十九    年      二      月      八      日
                                臺灣花蓮地方法院刑事庭
                                    法  官  陳  文  通
右正本證明與原本無異。
如對本判決不服，應於送達後十日內，向本院提出上訴狀。（應抄附繕本）告訴人或
被害人如對於本判決不服者，應具備理由請求檢察官上訴，其上訴期間之計算係以檢
察官收受判決正本之日期為準。
                                    法院書記官
中      華      民      國       八 十 九     年     二    月   十一    日
附錄本判決論罪科刑法條全文：
槍砲彈藥刀械管制條例第十一條：
未經許可，製造、販賣或運輸第四條第一款所稱其他可發射金屬或子彈具有殺傷力之
各式槍砲者，處五年以上有期徒刑，併科新臺幣一千萬元以下罰金。
未經許可，轉讓、出租或出借前項所列槍砲者，處三年以上十年以下有期徒刑，併科
新臺幣七百萬元以下罰金。
意圖供自己或他人犯罪之用，而犯前二項之罪者，處無期徒刑或七年以上有期徒刑，
併科新臺幣一千萬元以下罰金。
未經許可，持有、寄藏或意圖販賣而陳列第一項所列槍砲者，處一年以上七年以下有
期徒刑，併科新臺幣七百萬元以下罰金。
第一項至第三項之未遂犯罰之。
槍砲彈藥刀械管制條例第二十條：
原住民未經許可，製造、運輸、陳列或持有自製之獵槍，供作生活工具之用者，減輕
或免除其刑，並不適用前條之規定。
原住民相互間販賣、轉讓、出租、出借或寄藏前項獵槍，供作生活工具之使用者，亦
同。


司法院資訊處製作；財團法人民間司法改革基金會備份。
